Inventaris van het archief van A. Pelt [levensjaren 1892-1981], 1898-1981; J.D. Pelt, 1948-1962
Nationaal Archief, Den Haag
Collectie 582 A. Pelt
Pelt
1898-1962
C26198
9.30 meter; 94 inventarisnummers.
Normale geschreven, getypte en gedrukte documenten, geen bijzondere handschriften. Het archief bevat een aantal foto's en een filmrol.
Nationaal Archief, Den Haag
A. Pelt 1892-1981
J.D. Pelt,
Het archief van de familie Pelt bevat stukken afkomstig van Adriaan Pelt (1892-1981) die actief was voor de Volkenbond en later de Verenigde Naties. Het betreft correspondentie met diverse familieleden, foto's en overige documentatie; stukken over internationale missies namens de Volkenbond naar China (Mandsjoerije); persfoto's m.b.t. het Nederlandse leger in de Tweede Wereldoorlog en correspondentie met het Rijksinstituut van Oorlogsdocumentatie over het buitenlands beleid in oorlogstijd en stukken betreffende zijn dienstverband bij de Verenigde Naties (speciaal zijn commissariaat in Libië). Daarnaast bevat het een archief van zijn dochter Jeanne Dorothea, de eerste vrouw in nederlandse diplomatieke dienst, met gegevens over haar loopbaan.
Archiefvorming
Geschiedenis van de archiefvormer
Inleiding
Adriaan Pelt werd op 8 mei 1892 in Koog aan de Zaan geboren. In 1909 ging hij reeds na vier jaar HBS in de journalistiek. Tijdens de Eerste Wereldoorlog was hij correspondent aan het front van de geallieerden in Frankrijk; tevens versloeg hij de vredesconferenties in Versailles. Van 1916 tot 1919 studeerde hij aan de Ecole des Sciences Politiques in Parijs, waar hij relaties aanknoopte met functionarissen van de Volkenbond. In Parijs trouwde hij op 3 februari 1919 met Andrée Elvire Léonide Bernard. In 1920 werd hij medewerker van de sectie Voorlichting van de Volkenbond, waarvan hij in 1934 directeur werd. Intussen vervulde hij verschillende internationale missies, waaronder het secretariaat van de Lytton Commissie die een onderzoek instelde naar het Japans-Chinese conflict inzake Mandsjoerije (1932). Ook was hij nauw betrokken bij de organisatie van de conferenties van de bond.
Op 10 mei 1940 maakte de Duitse inval in Nederland een einde aan zijn missie in de Volkenbond; hij vertrok spoorslags naar Londen, waar hij de Nederlandse regering in ballingschap zijn diensten aanbood. Hij reorganiseerde de Regeringspersdienst tot een Regeringsvoorlichtingdienst. Ook werd hij hoofd van de voorlichtingsdienst van het Militair Gezag (1944-1945).
In de zomer van 1945 maakte hij deel uit van de Nederlandse delegatie naar de oprichtingsvergadering van de Verenigde Naties in San Francisco. Hier werd hij door het secretariaat-generaal gevraagd zijn medewerking te verlenen aan de opzet van het secretariaat. Vanaf 1946 was hij een van de adjuncts-secretarissen-generaal.
Op 10 december 1949 werd hij benoemd tot Hoge Commissaris van de VN in het te dekoloniseren gebied Libië - eerst een Italiaanse kolonie, na de val van Mussolini een Frans-Engels mandaat -, waar hij als "onderkoning" belast werd met de constitutionele vereniging van de gebieden Cyrenaica, Tripoltianië en Feznan. Per 1 januari 1952 werd de onafhankelijkheid van Libië een feit. Pelt werd toen directeur van het Europees bureau in Genève tot aan zijn pensionering in 1956.
In 1959 vervulde hij nog een speciale missie voor de Verenigde Naties naar de republiek Guinée.
Op 11 april 1981 overleed Pelt in Hermance.
Geschiedenis van het archiefbeheer
De verwerving van het archief
Schenking (van een niet overheidsarchief)
Inhoud en structuur van het archief
2.21
Inhoud
De hier beschreven papieren bestaan voornamelijk uit zijn persoonlijke briefwisseling met familieleden (in het bijzonder zijn vrouw) en de documentatie die hij tijdens zijn werkzaamheden als "souvenirs" heeft verzameld. In dit archief wordt dus vooral de nadruk gelegd op de persoonlijke kant van zijn werk en zijn persoonlijke belevenissen.
Aanwijzingen voor de gebruiker
Openbaarheidsbeperkingen
Volledig beperkt openbaar (A).
Materiële beperkingen
Het archief kent geen materiële beperkingen.
Aanvraaginstructie
Openbare archiefstukken kunnen online worden aangevraagd en gereserveerd. U kunt dit ook via de terminals in de studiezaal van het Nationaal Archief doen. Om te kunnen reserveren dient u de volgende stappen te volgen:
U maakt een profiel aan op www.gahetna.nl, en logt vervolgens in
Via de archiefinventaris (alleen de beschrijvingen met rode nummers) selecteert u het gewenste archiefstuk door op de knop 'Reserveren' te klikken
In het volgende scherm geeft u aan op welke dag u het archiefstuk wilt inzien
Indien u zich bevindt in de studiezaal en een tafelnummer heeft ontvangen kunt u dit nummer vermelden. Als u geen tafelnummer heeft kunt u tafelnummer 777 laten staan
Vervolgens bevestigt u uw reservering door deze te versturen.
Verwant materiaal
Beschikbaarheid van kopieën
Verwante archieven
Pelt droeg tijdens zijn leven zijn werkarchieven als functionaris van de Volkenbond en als gedelegeerde van de Verenigde Naties over aan het archief van de Volkenbond in het Palais des Nations in Genève.
Beschrijving van de series en archiefbestanddelen
- CORRESPONDENTIE VAN FAMILIELEDEN ("PAPIERS FAMILLE")., I.
  - Briefwisseling met zijn vader Marinus Adrianus Pelt en zijn moeder D.J. Endt., 1908-1952.; 1-7
    - 1908-10 juni 1918., 1
      Openbaarheid beperkt tot 1 januari 2044
    - 10 juni 1918-20 juni 1919., 2
    - Sep 1919 - dec 1924., 3
    - 1925-1929, 4
    - 1930-1934, 5
    - 1935- aug 1941., 6
    - Sep 1941 - nov 1952., 7
  - Briefwisseling met Adrienne Bernard., 1919-1953.; 8-22
    - 11 nov 1919 - 11 okt 1920., 8
    - Mei - dec 1921., 9
    - 1922, 10
    - 1923-16 mei 1925., 11
    - 7 mei 1925-dec 1927., 12
    - 1928-1930, 13
    - 1931- jan 1932., 14
    - Feb - nov 1932 (China)., 15
    - Dec 1932 - mrt 1937., 16
    - Apr 1937 - 1938., 17
    - Feb - juli 1939., 18
    - Mrt 1940 - juni 1941., 19
    - Feb 1942 - 1945., 20
    - Jan - juni 1946., 21
    - 1950-1953, 22
  - Apart gehouden brieven onder de titel "Photo's, souvenirs, etc.", voornamelijk betreffende zijn kinderen., 1930-1940.; 23
  - Ingekomen felicitatietelegrammen en brieven bij gelegenheid van zijn verloving, de geboorte van zijn kinderen en zijn zestigste en zijn tachtigste verjaardag., 1918-1972.; 24
  - Ingekomen condoleancebrieven bij gelegenheid van het overlijden van zijn vader Marinus Adrianus Pelt., 1944.; 25
  - Ingekomen brieven van zijn zoon Rien., 1973.; 26
  - Ingekomen condoleancebrieven bij gelegenheid van zijn overlijden., 1981.; 27
- PERSONALIA., II.
  - Stukken betreffende zijn vader en zijn jeugd, met inhoudsopgave., 1860-1926.; 28
  - Stukken betreffende zijn studie aan de Ecole des Sciences Politiques in Parijs., 1917-1919.; 29-32
    - Collegedictaten volkenrecht, constitutionele geschiedenis en internationaal privaatrecht., 29
    - Collegedictaten diplomatieke geschiedenis, 30
    - Referaten en scripties van Van Pelt, met bijlagen, voorzien van een lijst., 31
    - Diploma, met examenstukken., 32
  - Paspoorten en identiteitsbewijzen., 1918-1962.; 33
  - Foto's genomen tijdens familieaangelegenheden: foto's van zijn ouders, van zijn zilveren bruiloft en portretten., 1860-1944.; 34
  - Huishoudkasboek van Andrée Bernard., 1912-1921.; 35
  - Huishoudboekjes, bonboekjes en agenda's van Andrée Bernard., 1942-1956 en z.j.; 36
  - Diversen., 1914-1953.; 37
  - Verzamelde postzegels., 1930-1976.; 38
  - Genealogica: kopieën van 19e eeuwse stukken., 39
  - Artikelen over Van Pelt na zijn overlijden., 40
- STUKKEN BETREFFENDE DE VOLKENBOND., III.
  - Rubrieken "Administration" en "Organisation": stukken betreffende zijn dienstverband., 1920-1939.; 41
  - Stukken betreffende een lezing van Pelt in Batavia bij gelegenheid van het tienjarig bestaan van de Volkenbond, met brieven naar huis over zijn belevenissen op reis., 1930.; 42
  - Stukken betreffende zijn deelname aan de Lytton Commissie inzake de kwestie Mandsjoerije., 1932-1940.; 43
  - Stukken betreffende het paviljoen van de Volkenbond tijdens de wereldtentoonstelling van New York in 1939., 44
  - Rubrieken "Diversen" en "Historique", met lijsten., 1929-1936.; 45
  - Rapporten en verslagen van de Volkenbond uit de serie The Geneva Special Series. Gedrukt., 1931-1938.; 46
  - Publicaties over de bouw van het paleis voor de Volkenbond, met lijst., 1926, 1938.; 47
  - Caricaturen van E. Kelen en Derso over de conferentie te Bazel., 1933.; 48
  - Groepsfoto's van de Lytton Commissie inzake de kwestie Mandsjoerije., 1932.; 49-50
    - Bestanddeel 1., 49
    - Bestanddeel 2., 50
  - Inventaris van archivalia van Pelt, overgedragen aan het archief van de Volkenbond in Genève., 1953, 1986.; 51
- STUKKEN BETREFFENDE DE TWEEDE WERELDOORLOG., IV.
  - Verzameling persfoto's van Nederlandse legeroefeningen tijdens de mobilisatie., Januari 1940.; 52
  - Verzameling "Souvenirs", ingekomen brochures en pamfletten, theaterprogramma's e.d. met lijst., 1940-1945.; 53
  - Foto's van de Regeringsvoorlichtingsdienst in Londen, 1941, en het trainingskamp van het Militair Gezag in Arlington, 1944., 1941, 1944.; 54
  - Rubriek "Personalia", met lijst., 1942-1944.; 55
  - Correspondentie met het Rijksinstituut van Oorlogsdocumentatie en onderzoekers inzake het buitenlands beleid in oorlogstijd:, 56
    - Over het beleid van de Rijksvoorlichtingsdienst in Londen en over een asielaanbod van H.W. van Loon aan prinses Juliana
    - Over M.M. Rost van Tonningen.
    - Over deel IX van Het Koninkrijk der Nederlanden in oorlogstijd. 1947-1979.
- STUKKEN BETREFFENDE DE VERENIGDE NATIES., V.
  - Intern verspreide curiosa: gedichten e.d., 57
  - Ingekomen "articles ou discours faits par contemporains"., 1947-1956.; 58
  - Teksten van redevoeringen van Pelt, met inhoudsopgaven., 1946-1957.; 59-60
    - 1946-1949, 59
    - 1950-1957, 60
  - Verslagen en fotografisache documentatie over de eerste algemene vergaderingen van de Verenigde Naties in San Francisco, met invitaties voor latere vergaderingen, met lijst., 1945-1948.; 61
  - Correspondentie over zijn dienstverband bij de Verenigde Naties en de daarbij ontvangen beloningen, met lijst., 1946-1959.; 62
  - Rubriek "Diversen", met lijst., 1946-1966.; 63
  - Stukken bewaard ter herinnering aan zijn commissariaat voor Libië in 1949-1952., 1953-1976.; 64-72
    - Stukken betreffende een officiële huldiging van de Lybische regering aan Pelt. 1953., 64
    - Stukken betreffende de viering van tien jaar onafhankelijkheid van Libië. 1961., 65
    - Foto's van Van Pelts optreden en verblijf in Libië. 1950-1961., 66-67
      - Bestanddeel 1., 66
      - Bestanddeel 2., 67
    - Foto's en prentbriefkaarten met bezienswaardigheden van Libië. Z.j., 68
    - Documentatie over Libië. 1952-1972., 69
    - "United Nations technical assistance in Libia, with special reference to the Food and Agricultural Organization", proefschrift van zijn dochter Andrée A. Rubin-Pelt voor de Boston University. 1957., 70
    - Kaart van Tripoli in lederen band. 11 april 1959., 71
    - Foto-albums in leder, verspreid door de regering van Libië bij gelegenheid van de tienjarige onafhankelijkheidsviering. 1961., 72
      De foto's zijn met sellotape aan de bladen gehecht geweest en hebben los gelaten.
  - Stukken betreffende een missie van Pelt naar de republiek Guinee., 1959-1960.; 73
  - Briefwisseling., 1940-1975.; 74-75
    - Briefwisseling met lijst. 1945-1950., 74
    - Briefwisseling zonder lijst. 1940-1975., 75
  - Stukken betreffende bezoeken van Prinses Beatrix aan het Europese kantoor in Genève., 1960-1970.; 76
  - Foto's., 1946-1956.; 77
  - Stukken betreffende Andrew Cordier., 1972-1975.; 78
  - Stukken betreffende zijn promotie tot doctor honoris causa in de rechtsgeleerdheid., 1956.; 79
  - Kranteknipsels., 1946-1953.; 80
  - Album, aangeboden aan Van Pelt bij gelegenheid van zijn afscheid als directeur van het Europese bureau., 1957.; 81
  - Stukken betreffende diverse eerbetuigingen en nevenfuncties., 1960-1975.; 82
- DIVERSEN, VI.
  - Stukken betreffende zijn journalistieke loopbaan., 1911-1916.; 83-84
    - Stukken betreffende een bezoek van een verslaggever van de Daily Mail in Nederland voor een reportage over de bijenteelt. April 1914., 83
    - Diversen. 1911-1916., 84
  - Foto's van Pelt genomen tijdens zijn werkzaamheden voor de Volkenbond. Z.j. (ca., 1930-1940).; 85
  - Stukken betreffende zijn benoeming tot ridder in de orde van de Nederlandsche Leeuw., 1958.; 86
  - Vervallen., 87
  - Bladen van een foto-album, hem aangeboden bij gelegenheid van zijn diamanten bruiloft, over zijn loopbaan bij de Volkenbond en de Verenigde Naties, met lijst., 1979.; 88
  - Diploma van erelidmaatschap van de stad New York., 1939.; 89
  - Doctorsbul, hem uitgereikt bij gelegenheid van zijn eredoctoraat., 1956.; 90
  - Clichéplaatjes van visitekaartjes., 91
  - Filmrol met negatieven van foto's, genomen tijdens zijn missie naar Guinée., 1959.; 92
- ARCHIEF VAN JEANNE DOROTHEA PELT., VII.
  - Stukken betreffende haar toelating als eerste vrouw tot de diplomatieke dienst en haar loopbaan., 1948-1962.; 93
  - Stukken betreffende haar stage bij de U.N.-gedelegeerde in Libië., 1950.; 94